【裁判字號】    97,消債更,666
【裁判日期】    970829
【裁判案由】    更生事件
【裁判全文】
臺灣臺北地方法院民事裁定           97年度消債更字第666號
聲  請  人
即債務人    甲○○原名郭淑貞.
代  理  人  黃銀河律師
上列當事人因消費者債務清理事件聲請更生，本院裁定如下：
    主  文
聲請駁回。
聲請費用由聲請人負擔。
    理  由
一、按「聲請更生或清算不合程式或不備其他要件者，法院應以
    裁定駁回之，但其情形可以補正者，法院應定期間先命補正
    」，消費者債務清理條例（下稱本條例）第8條定有明文。
    又「債務人與金融機構協商成立者，不得聲請更生或清算。
    但因不可歸責於己之事由，致履行顯有重大困難者，不在此
    限」；「本條例施行前，債務人依金融主管機關協調成立之
    中華民國銀行公會會員辦理消費金融案件無擔保債務協商機
    制與金融機構成立之協商，準用前項之規定」，復為本條例
    第151條第5項、第6項所明定。
二、本件聲請意旨略以：伊曾與債權金融機構協商成立債務清償
    方案，約定自民國96年1月起每月償還新臺幣（下同）18,52
    3元，惟伊除自身基本支出外，尚須分擔母親及子女之生活
    費及房租，平日端賴配偶及親友援助，始得繼續履行前開債
    務。97年2、3月間，因子女就讀私立學校之學費過高，致伊
    無法負荷，不得已遂於97年4月間毀諾，爰聲請更生等語。
三、經查：
  (一)按債務人與金融機構協商成立者，除非因不可歸責於己之事
    由，致履行顯有重大困難，否則不得聲請更生或清算，本條
    例第151條第5項規定意旨甚明。是債務清償方案成立後，固
    由債務人按其條件履行，惟需於其後發生情事變更，在清償
    期間收入或收益不如預期，致該方案履行困難甚或履行不能
    ，因不可歸責於己，始能依本條例第151條第5項但書之規定
    聲請更生或清算。此項規定旨在避免債務人任意毀棄已成立
    之協商，濫用更生或清算之裁判上債務清理程序，蓋以債務
    清償方案係經當事人行使程序選擇權所為之債務清理契約，
    債務人自應受該成立之協議所拘束。查本件債務人曾與債權
    金融機構成立協商，約定自96年1月起按月繳納協商款項18,
    523元，並於97年4月始毀諾，有協議書、無擔保還款計畫在
    卷可稽，是本件應先探究債務人之毀諾是否符合本條例第
    151條第5項但書所稱「因不可歸責於己之事由，致履行顯有
    重大困難」之情形，以定其更生之聲請是否合法。
  (二)依債務人所提出之中國信託銀行新店分行帳戶存摺影本可知
    ，債務人於97年1月至4月間經由轉帳而得之收入有344,275
    元。復依債務人所提配偶黃宗賢交予債務人使用之華南商業
    銀行帳戶存摺影本可知，黃宗賢於97年1月至4月間轉帳130,
    728元予債務人使用，總計債務人於97年1月至4月間可運用
    之收入為475,003元，平均每月可運用之收入為118,750元，
    即使扣除其所主張之每月必要支出48,205元，仍有餘70,545
    元，顯足以支應原協商方案所定之每月還款18,523元，詎料
    債務人於97年3月間繳納該月協商款項後，即選擇毀諾而停
    止清償，顯無還款誠意而非無還款能力，是債務人依原協商
    方案繼續履行，應無重大困難。
三、綜上，本件債務人於毀諾當時之經濟狀況，依原協商條件繼
    續履行既非顯有重大困難，應屬聲請更生之要件不備，且又
    無從補正，依首揭條文之意旨，自應駁回其更生之聲請，爰
    裁定如主文。
中    華    民    國    97    年    8    月    29    日
                  民事第五庭    法      官     林妙黛
上為正本係照原本作成
如不服本裁定，應於裁定送達後10日內，以書狀向本院提出抗告
，並繳納抗告費新臺幣1千元
中    華    民    國    97    年    8    月    29    日
                                書  記  官     陳怡君


司法院資訊處製作；財團法人民間司法改革基金會備份。
